臺灣高雄地方法院刑事判決　　　　　　　96年度訴字第2649號
公　訴　人　臺灣高雄地方法院檢察署檢察官
被　　　告　乙○○
　　　　　　　　　　（現另案於臺灣高雄第二監獄執行中）
上列被告因違反毒品危害防制條例案件，經檢察官提起公訴（96
年度毒偵字第4716號），嗣因被告就被訴事實為有罪之陳述，本
院經聽取當事人之意見後，改依簡式審判程序進行，判決如下：
    主  文
乙○○施用第一級毒品，處有期徒刑拾月；減為有期徒刑伍月，
如易科罰金，以新臺幣壹仟元折算壹日。
    事  實
一、乙○○前因施用毒品案件，經本院以93年毒聲字第897 號裁
    定送勒戒處所觀察、勒戒後，認有繼續施用傾向，經本院以
    93年度毒聲字第1127號裁定令入戒治處所施以強制戒治，於
    民國94年6 月7 日執行完畢，並經臺灣高雄地方法院檢察署
    檢察官以94年度毒偵字355 號不起訴處分確定。詎仍不知悔
    改，明知海洛因係經政府主管機關公告，列為毒品危害防制
    條例第2 條第2 項第1 款所定之第1 級毒品，不得非法持有
    、施用，基於施用第一級毒品海洛因之犯意，於95年12月15
    日凌晨1 時許採尿前回溯24小時內某時（不含公權力拘束期
    間），在位於高雄縣大寮鄉○○村○○路68之2 號之處所，
    以不詳方式施用第一級毒品海洛因1 次。嗣因乙○○為警方
    列管毒品調驗人口，警方於95年12月15日0 時35分許，在高
    雄縣大寮鄉○○村○○○路與進學路口，經乙○○同意後採
    集尿液送檢驗，呈海洛因代謝物嗎啡陽性反應，始知悉上情
    。
二、案經高雄市政府警察局林園分局報請臺灣高雄地方法院檢察
    署檢察官偵查起訴。
    理  由
一、本件被告乙○○所犯係毒品危害防制條例第10條第1項之施
    用第一級毒品罪，其係死刑、無期徒刑、最輕本刑為3年以
    上有期徒刑以外之罪，被告於本院審理程序中就被訴事實為
    有罪之陳述，經告知被告簡式審判程序之旨，並聽取檢察官
    及被告之意見後，本院裁定進行簡式審判程序審理，合先敘
    明。
二、被告於上開時、地施用第一級毒品海洛因之事實，業據被告
    於本院審理時坦承不諱，又其為警查獲時所採尿液，經送請
    正修科技大學超微量研究科技中心檢驗結果，呈施用海洛因
    後代謝而出之嗎啡陽性反應，有該中心96年2月6日檢驗報告
    及列管毒品人口尿液檢體採集送驗紀錄表等件在卷可稽，是
    被告自白核與事實相符，應堪採信。又被告有事實欄所載經
    強治戒治執行完畢之情，有卷附臺灣高等法院被告前案紀錄
    表1份可按。從而，被告於強治戒治執行完畢後，5年內再犯
    本件施用毒品犯行，洵堪認定，本件事證明確，自應依法論
    科。
三、又現行毒品危害防制條例第10條第1 項之規定，係以「施用
    」毒品為犯罪構成要件，而非以反覆施用毒品成癮為構成要
    件，故無論是否反覆施用毒品成癮，均有該條項之適用，其
    罪數仍應以被告之施用行為數為判斷基準。自不得因施用毒
    品者常有反覆施用而成癮之情形，即逕將此條項之犯罪構成
    要件解為係針對反覆施用毒品成癮者而為之規定，而謂施用
    毒品成癮者反覆所為之數次施用毒品行為係常習犯之包括一
    罪。易言之，現行毒品危害防制條例第10條第1 項並未將「
    反覆實施」或施用毒品「成癮」規定為犯罪構成要件要素之
    一，本院即無從將此等要件列為本條項之構成要件要素，而
    謂本條項係集合犯之規定，犯之者雖反覆多次為之，仍應一
    次評價而論以一罪。況海洛因毒品固有成癮性，然施用者並
    非必然已成癮，亦非必然反覆密集施用，若將毒品危害防制
    條例第10條第1 項解為習慣犯或成癮犯之規定，則施用毒品
    頻率不高而未成癮者，即不該當此犯罪構成要件，而無適用
    此條項之餘地，此解釋之不當已甚顯然。從而被告於本案之
    施用毒品行為與被告其他施用毒品行為，係屬不同行為，自
    應分別予以論罪，不在他案起訴或判決範圍內，附此敘明。
四、論罪科刑
    查海洛因屬毒品危害防制條例第2 條第2 項所稱之第一級毒
    品，不得持有、施用。被告竟持之以施用，核其所為，係犯
    毒品危害防制條例第10條第1 項之施用第一級毒品罪。其持
    有第一級毒品後進而施用，其持有之低度行為為施用之高度
    行為所吸收，不另論罪。審酌被告前因施用毒品犯行，業經
    強制戒治後，猶再施用毒品不輟，顯見其毒癮非淺，施用毒
    品除戕害自身健康外，對社會秩序亦產生不良影響，惟念被
    告犯後坦承犯行，尚知悔悟等一切情狀，量處如主文所示之
    刑。又被告所為上開施用第一級毒品犯行，其犯罪時間係於
    96年4月24日以前，合於中華民國96年罪犯減刑條例之規定
    ，應依該條例第2條第1項第3款、第7條、第9條之規定，減
    其宣告刑，併諭知易科罰金之折算標準。
據上論斷，應依刑事訴訟法第273 條之1 第1 項、第284 條之1
、第299 條第1 項前段，毒品危害防制條例第10條第1 項，刑法
第11條前段、第41條第1 項前段，中華民國96年罪犯減刑條例第
2 條第1 項第3 款、第7 條、第9 條，判決如主文。
本案經檢察官甲○○到庭執行職務。
中　　華　　民　　國　　96　　年　　9　　 月　  3   　日
                  刑事第十六庭   法　官  文昌
以上正本證明與原本無異。
如不服本判決應於收受本判決後10日內向本院提出上訴書狀，並
應敘述具體理由，如未敘述上訴理由者，應於上訴期間屆滿後20
日內補提理由書狀於本院（均須按他造當事人之人數附繕本）「
切勿逕送上級法院」。
中　　華　　民　　國　　96　　年　　9　　 月　  3   　日
                                 書記官  吳良美
附錄本件論罪科刑之法條：
毒品危害防制條例第10條
施用第一級毒品者，處 6 月以上 5 年以下有期徒刑。
施用第二級毒品者，處 3 年以下有期徒刑。
